臺灣高等法院刑事裁定　　　　　　　　　　　　　　九十三年度聲再字第一二五號
　　再審聲請人　甲○○
　　即受判決人
右列聲請人因聲請再審案件，對於最高法院九十二年度臺上字第第七三○○號，中華
民國九十二年十二月二十五日確定判決（本院案號：九十一年度上訴字第一五五○號
。原審案號：臺灣桃園地方法院八十八年度訴字第一四二三號。起訴案號：臺灣桃園
地方法院檢察署八十八年度偵字第一九一三號、第四○一四號、第五二四九號），聲
請再審，本院裁定如左：
    主  文
再審之聲請駁回
    理  由
一、聲請意旨略稱：(1)原判決以被告明知洪俊誠非「博世文理補習班」之班主任，亦
    未經洪俊誠授權，竟基於概括犯意，於學生加入其補習班之保證班之後，擅自以
    洪俊誠之名義與學生及家長簽署「生活規章保證書」，並由雙方各自收執，足生
    損害於洪俊誠，認聲請人犯偽造文書及行使偽造文書犯行，經最高法院判決有罪
    確定。(2)「博世補習班」之前身為偉文補習班高中部，洪俊誠為偉文補習班高中
    部的股東之一，此經洪俊誠供述在卷，關於博世補習班於日常行政業務上，係以
    洪俊誠之名義，此為洪俊誠所不否認，認雙方有概括委任之關係，本案關於生活
    規章保障書亦屬補習班常用之文書，此經洪俊誠於前揭日期證稱：「（當時高中
    部有無生活規章保證書？）當時我有看過，內容大同小異，但是班主任應該寫設
    立人的名字，這樣才符合教育部的規定。」。足認偉文補習班高中部之運作時期
    ，即有生活規章保證書之簽立，生活規章保證書為補習班，班務之一環。(3)洪俊
    誠因時日久遠，且恐本身涉案而證稱未單獨就簽立生活規章保證書一事特別授權
    ，惟因洪俊誠與聲請人共同投資為洪某所自承，且洪某長期至美國唸書，而將班
    務委由被告處理，則被告沿用生活規章保證書之行為亦不能認為被告有偽造之行
    為。(4)證人廖慶忠（住：臺南市○○路○段一三五巷三三號），係偉文補習班股
    東之一，且任教於補習班，對班務運作知之甚詳，後來因離職而失去聯絡，致未
    能聲請傳訊以釐清案情，今日得知其聯絡方式，特請求傳喚，另因洪俊誠有與被
    告共同投資之事實，且因年代久遠而證稱不復記憶，自有併同傳喚，使其與廖慶
    忠共同接受訊問以明事實之必要，爰依法聲請再審。
二、所謂因發見確實之新證據，足認受有罪判決之人應受無罪、免訴、免刑或輕於原
    判決所認罪名之判決者，得聲請再審，固為刑事訴訟法第四百二十條第一項第六
    款所明定。惟所謂「發現確實之新證據」，係指該證據於事實審法院判決前業已
    存在，為法院、當事人所不知，不及調查斟酌，至其後始行發現，且就證據本身
    形式觀察，固不以絕對不須經過調查程序為條件，但必須顯然可認為足以動搖原
    有罪之確定判決，而為受判決人無罪、免訴、免刑或輕於原判決所認罪名之判決
    者為限。亦即該「新證據」須可認為確實具有足以動搖原確定判決，而對受判決
    人為更有利判決之「確實性」外，尚須具備該證據係在事實審法院於判決前已存
    在，因未經發現，不及調查斟酌，或審判時未經注意，至其後始行發現之「嶄新
    性」特質，二者均屬不可或缺，倘若未具備上開「確實性」與「嶄新性」二種聲
    請再審新證據之特性，即不能據為聲請再審之原因（最高法院七十七年度台上字
    第五十五號、七十八年度台抗字第一四五號判決參照）。
三、最高法院原確定判決認聲請人甲○○行使偽造私文書罪，係以聲請人自承於上
    開時地以洪俊誠為班主任之名義，與到該補習班報名補習之全部學生簽訂生活規
    章保證書，並於簽訂後交付生活規章保證書之影本一份予學生，證人即被害人
    洪俊誠於警訊、偵查、原審及本院調查時均證稱：其係偉文補習班之班主任，確
    實未曾以口頭或書面授權甲○○以其名義與考生簽訂生活規章保證書（於本院則
    證稱忘記了），且其於經營偉文補習班時，亦無此生活規章保證書，那是高中升
    大學用的等語，聲請人甲○○與各學生間所簽訂之生活規章保證書上「洪俊誠
    」之署名雖係以電腦打字而成，非被告甲○○所親簽，然已足表彰係班主任「洪
    俊誠」與各學生簽訂生活規章保證書一意，其係屬表達特定文意之私文書甚明，
    聲請人於警訊時供稱「保證書由學生帶回家長簽名，再帶回補習班。保證書內
    之「洪俊誠」是博世補習班之前班主任，我套用他的生活規章，所以姓名疏未更
    改」等語，足見其於與學生間所簽訂之生活規章保證書時，並未經洪俊誠之同意
    至明，且聲請人甲○○擅以證人洪俊誠之名義與學生簽訂生活規章保證書，其目
    的即係欲使學生誤以為班主任為洪俊誠之情，業據聲請人於原審調查時自承無訛
    ，則證人洪俊誠因被告甲○○前開行使偽造之生活規章保證書行為，將致學生及
    家長誤以其為班主任，其需負擔班主任所應盡之責任及義務—例如保證班學生未
    能上榜時之退費義務等等，是聲請人行使偽造生活規章保證書之行為，顯足生損
    害於洪俊誠，認聲請人犯行事證明確。
四、本件聲請人主張與證人廖慶忠係偉文補習班股東之一，任教於補習班，對班務運
    作知之甚詳，認證人廖慶忠為新證據，按聲請人主張所謂「新證據」，該證據均
    係於事實審法院判決前業已存在，且為當事人所知之事實，並非不及調查，至其
    後始行發現證人住址聲請傳訊，形式上觀察，仍非顯可認為足以動搖原有罪之確
    定判決據以認定證人洪俊誠並無概括授權之事實，此外聲請人其他主張無非係關
    於本院前審之判決，就案內所有證據本於調查所得心證，分別定其取捨，而為事
    實之判斷，本屬其職權之行使，又證據之證明力，亦即證據之價值判斷，由第二
    審法院本其自由心證，依據證據法則，而為合理之判斷證據之證明力，係屬法院
    依職權之合法行使，本件聲請人所述理由，無非係就證據證明力再行爭執而已。
    揆之上開說明，聲請人主張上開新證據，顯然不足動搖原有罪之確定判決，聲請
    人依據刑事訴訟法第四百二十條第一項第六款發現新證據為理由，聲請再審無理
    由，應予駁回。
據上論斷，應依刑事訴訟法第四百三十四條第一項，裁定如主文。
中　　　華　　　民　　　國　　九十三　　年　　　四　　　月　　二十三　　日
                              臺灣高等法院刑事第二十三庭
                                  審判長法  官  黃  瑞  華
                                        法  官  陳  坤  地
                                        法  官  王  淑  滿
右正本證明與原本無異。
如不服本裁定，應於收受送達後五日內向本院提出抗告狀。
                                        書記官  陳  思  云
中　　　華　　　民　　　國　　九十三　　年　　　四　　　月　　二十三　　日
